臺灣臺南地方法院刑事判決　　　
111年度訴字第979號
公  訴  人  臺灣臺南地方檢察署檢察官
被      告  洪柏勳


上列被告因廢棄物清理法案件，經檢察官提起公訴（111年度偵
字第15148號），被告就被訴事實為有罪之陳述，本院裁定進行
簡式審判程序，判決如下：
    主  文
洪柏勳犯廢棄物清理法第四十六條第四款之非法清除廢棄物罪，處
有期徒刑壹年。緩刑貳年，緩刑期間付保護管束，並應於緩刑期
間內參加法治教育壹場次。
未扣案之犯罪所得新臺幣八千元沒收，於全部或一部不能沒收或
不宜執行沒收時，追徵其價額。
    事  實
一、洪柏勳為址設臺南市○○區○○街0段00號之晨嵐企業社（負責
    人：林玉忠，所涉違反廢棄物清理法部分另為不起訴處分）
    之員工。洪柏勳明知其未依廢棄物清理法規定向主管機關申
    請廢棄物清除許可文件，不得從事廢棄物清除業務，竟基於
    未經許可從事廢棄物清除之犯意，於民國110年11月16日凌
    晨2時1分前之不詳時間，於臉書社團邀約，接受真實姓名年
    籍不詳之人委託後，駕駛晨嵐企業社名下車牌號碼000-0000
    號自用大貨車，前往不詳地點，以新臺幣（下同）8000元報
    酬收受廢木材混合物之廢棄物，以此方式非法從事廢棄物之
    清除。嗣於110年11月16日凌晨2時1分許，駕駛上開車輛前
    往臺南市○○區○○段00000地號土地，欲再收受廢棄物時，為
    警會同臺南市政府環境保護局人員在上開地點查獲，始悉上
    情。
二、臺南市政府環境保護局函送臺灣臺南地方檢察署檢察官偵查
    起訴。
    理  由
一、本案被告洪柏勳所犯之罪，並非死刑、無期徒刑或最輕本刑
    有期徒刑3年以上之罪，亦非高等法院管轄第一審案件，且
    被告於本院程序進行中，先就被訴事實為有罪之陳述，經告
    知被告簡式審判程序之旨，並經檢察官、被告之同意，而以
    簡式審判程序審理，是本案之證據調查，依刑事訴訟法第27
    3條之2規定，不受同法第159條第1項、第161條之2、第161
    條之3、第163條之1及第164條至第170條規定之限制，合先
    敘明。
二、訊據被告坦承上情（他字卷第41-44頁、本院卷第34頁），
    核與同案被告林玉忠於偵查中之證述相符（他字卷第55-57
    頁），並有經濟部商工登記公示資料查詢服務、行政院環境
    保護署車籍系統查詢結果、臺南市政府環境保護局公害案件
    稽查工作紀錄（稽查編號14-W499260、14-W499258、14W-49
    9232、14-W499231號）、現場照片附卷足佐（他字卷第7-17
    、33頁），被告自白核與事實相符，應可採信。本件事證明
    確，被告犯行可以認定。
三、論罪　
㈠、廢棄物清理法第46條第4款之罪，係以「未依第41條第1項規
    定領有廢棄物清除、處理許可文件，從事廢棄物貯存、清除
    、處理，或未依廢棄物清除、處理許可文件內容貯存、清除
    、處理廢棄物」為構成要件。而所謂「貯存」則係指事業廢
    棄物於清除、處理前，放置於特定地點或貯存容器、設施內
    之行為；所謂「清除」，係指：「事業廢棄物之收集、運輸
    行為」；所謂「處理」，係指下列行為：「㈠中間處理：指
    事業廢棄物在最終處置前，以物理、化學、生物、熱處理或
    其他處理方法，改變其物理、化學、生物特性或成分，達成
    分離、減積、去毒、固化或安定之行為。㈡最終處置：指衛
    生掩埋、封閉掩埋、安定掩埋或海洋棄置事業廢棄物之行為
    。㈢再利用：指事業機構產生之事業廢棄物自行販賣、轉讓
    或委託做為原料、材料、燃料、填土或其他經中央主管機關
    及目的事業主管機關認定之用途行為，並應符合本標準規定
    者」，事業廢棄物貯存清除處理方法及設施標準第2條第1至
    3款分別定有明文。查被告未依廢棄物清理法第41條第1項規
    定領有廢棄物清除許可文件，竟將本案廢棄物，欲載運傾倒
    ，揆諸前揭說明，被告所為應已該當廢棄物之清除行為。
㈡、核被告所為，係犯廢棄物清理法第46條第4款之非法清除廢棄
    物罪。　
㈢、爰以行為人之責任為基礎，審酌被告未領有廢棄物清除許可
    文件，為貪圖小利，非法清除事業廢棄物，所為業已危害環
    境，實不足取，惟念及其清除廢棄物數量非鉅、廢棄物尚在
　　自用大貨車上、尚未傾倒，所生危害不大，且被告犯後坦承
    犯行，並已將本案廢棄物載往環保公司清理，此有進場確認
    單附卷（本院卷第37頁），態度尚可，兼衡其自述高職之智
    識程度，目前從事粗工，日薪1千5百元，尚有2名小孩待其
    扶養之生活狀況等一切情狀，量處如主文所示之刑，以資懲
    儆。
㈣、被告犯違反廢棄物清理法犯行，固足非難，惟衡諸犯罪期間
    僅有1日、犯罪情節尚非甚鉅，且犯後於偵查及本院審理中
    均坦承不諱，本次因一時貪圖薄酬、致蹈刑章，經此偵、審
    程序，當已知所警惕，信無再犯之虞，本院認若輔以適當之
    緩刑條件及負擔，俾使被告從中獲取深切之教訓，其所宣告
    之刑均以暫不執行為適當，爰依刑法第74條第1 項第1 款規
    定，宣告緩刑2年，另為強化被告之法治觀念，俾能悉法守
    法以維社會秩序，使其於緩刑期內能深知警惕，避免再度犯
    罪，爰併依刑法第74條第2 項第8 款之規定，命被告應於緩
    刑期間參加法治教育1場次，且依同法第93條第1項第2 款規
    定，諭知緩刑期間交付保護管束，俾兼收啟新及惕儆之雙效
    。惟若被告違反本院所諭知前揭緩刑期間之負擔，情節重大
    者，檢察官仍得依刑事訴訟法第476條、刑法第75條之1第1
    項第4 款之規定，聲請撤銷本件緩刑之宣告，併予敘明。
四、被告犯本案犯罪所獲之8千元所得，未扣案，應依刑法第38
    條之1第1項、第3項之規定諭知沒收，於全部或一部不能沒
    收或不宜執行沒收時，追徵其價額。
據上論斷，應依刑事訴訟法第273條之1第1項、第299條第1 項前
前段，判決如主文。 　
本案經檢察官張佳蓉到庭執行職務、陳于文提起公訴。
中　　華　　民　　國　　111 　年　　10　　月　　20　　日
                  刑事第九庭    法　官  蔡奇秀
以上正本證明與原本無異。
如不服本判決應於收受本判決後20日內向本院提出上訴書狀，並
應敘述具體理由。其未敘述上訴理由者，應於上訴期間屆滿後20
日內向本院補提理由書狀（均須按他造當事人之人數附繕本）「
切勿逕送上級法院」。 
　　　　　　　　　　　　　　　　書記官　黃郁淇　　　　　
中　　華　　民　　國　　111 　年　　10　　月　　20　　日
廢棄物清理法第46條
有下列情形之一者，處1年以上5年以下有期徒刑，得併科新臺幣
1千5百萬元以下罰金：
一、任意棄置有害事業廢棄物。
二、事業負責人或相關人員未依本法規定之方式貯存、清除、處
    理或再利用廢棄物，致污染環境。
三、未經主管機關許可，提供土地回填、堆置廢棄物。
四、未依第41條第1項規定領有廢棄物清除、處理許可文件，從
    事廢棄物貯存、清除、處理，或未依廢棄物清除、處理許可
    文件內容貯存、清除、處理廢棄物。
五、執行機關之人員委託未取得許可文件之業者，清除、處理一
    般廢棄物者；或明知受託人非法清除、處理而仍委託。
六、公民營廢棄物處理機構負責人或相關人員、或執行機關之人
    員未處理廢棄物，開具虛偽證明。